【裁判字號】    95,交聲,139
【裁判日期】    950227
【裁判案由】    聲明異議
【裁判全文】
臺灣臺中地方法院交通事件裁定       95年度交聲字第139號
原處分機關  交通部公路總局台中區監理所台中市監理站
異議  人即
受處分  人  甲○○
上列受處分人因違反道路交通管理處罰條例案件，對於交通部公
路總局台中區監理所台中市監理站民國95年1月9日所為之裁決書
（裁監稽違字第61─GC00000000號），聲明異議，本院裁定如下
：
    主  文
原處分撤銷。
甲○○不罰。
    理  由
一、原處分意旨略以：異議人即受處分人甲○○所有車號TAR-25
    5號機車，於民國92年6月25日17時01分許，在台中市○○路
    不依規定停車，為警依法舉發，違規單通知聯警方採「寄存
    送達」方式，並傳輸電腦登錄於93年7月2日完成送達程序，
    異議人並未於應到案期限內（92年8月19日前）辦理結案，
    乃依道路交通管理處罰條例第56條第1項第9款之規定，罰鍰
    新台幣（下同）1200元等語。
二、異議意旨則略以：異議人於95年1月12日接獲裁決書，違規
    時間是92年6月25日，違規事由是停車位置不依規定，然此
    項違規應檢附違規照片舉證，但裁決書並未檢附照片，監理
    站人員亦無法提出照片；且原命異議人應於92年8月19日前
    到案之裁決書，異議人從未接獲，經與監理機關聯絡，始知
    當年裁決書寄送之地址有誤，異議人已遷居台中市南屯區○
    ○○街261之2號7樓多年，原機關認定有誤，故向本院提出
    異議，求為撤銷原處分云云。
三、按對於違反道路交通管理處罰條例之行為，逕行舉發者，應
    按已查明之資料填註車牌號碼、車輛種類、車主姓名或名稱
    及地址，並於通知單上方空白處加註逕行舉發之文字後，由
    舉發機關送達被通知人，違反道路交通管理事件統一裁罰標
    準及處理細則第11條第1項第3款定有明文。又處理違反道路
    交通管理事件，有關文書送達之程序，依行政程序法之規定
    ，上開處理細則第5條定有明文。而行政程序法有關送達之
    規定，其中第72條規定「送達，於應受送達人之住居所、事
    務所或營業所為之。但在行政機關辦公處所或他處會晤應受
    送達人時，得於會晤處所為之。對於機關、法人、非法人之
    團體之代表人或管理人為送達者，應向其機關所在地、事務
    所或營業所行之。但必要時亦得於會晤之處所或其住居所行
    之。應受送達人有就業處所者，亦得向該處所為送達」；第
    73條規定「於應送達處所不獲會晤應受送達人時，得將文書
    付與有辨別事理能力之同居人、受僱人或應送達處所之接收
    郵件人員。前項規定於前項人員與應受送達人在該行政程序
    上利害關係相反者，不適用之。應受送達人或其同居人、受
    僱人、接收郵件人員無正當理由拒絕收領文書時，得將文書
    留置於應送達處所，以為送達」；第74條規定「送達，不能
    依前二條規定為之者，得將文書寄存送達地之地方自治或警
    察機關，並作送達通知書兩份，一份黏貼於應受送達人住居
    所、事務所、營業所或其就業處所門首，另一份交由鄰居轉
    交或置於該送達處所信箱或其他適當位置，以為送達。前項
    情形，由郵政機關為送達者，得將文書寄存於送達地之郵政
    機關。寄存機關自收受寄存文書之日起，應保存三個月」。
    是行政程序法第74條「寄存送達」已明定以不能依第72條、
    第73條規定為送達者，始得為之。而應受送達人之車籍地址
    ，僅係作為應受送達處所之參考，若逕向該車籍地為送達，
    但招領逾期或應受送達人已遷離或不知去向，自應再向戶政
    機關查明應受送達人之受送達人之住居所、營業所、事務所
    或其他應為送達處所為送達而無人收受，始得依行政程序法
    第74條規定為寄存送達。查異議人於85年2月5日即遷至現戶
    籍地台中市南屯區○○○街261之2號7樓居住，有戶籍謄本1
    紙在卷可稽，而本件舉發違規通知單係由原舉發機關台中市
    警察局第四分局向異議人登記之車籍地「台中市○○路○段
    258巷15號」為送達，因「招領逾期」退回原舉發機關，再
    於93年3月19日以函文送達後，以電腦紀錄「寄存送達完成
    」之資料傳輸至原處分機關列管等情，有交通部公路總局台
    中區監理所台中市監理站95年1月24日中監中字第095001106
    7號函、台中市警察局第四分局95年2月17日中分四交字第09
    50001750號函在卷可參，顯見上開舉發通知單並未合法送達
    於異議人之戶籍所在地，原舉發機關在招領逾期之情況下，
    本可輕易向戶政機關查明異議人之實際戶籍地，卻仍向車籍
    地為送達，顯與上開行政程序法第74條所定寄存送達之要件
    不符，其所為送達自不生效力。是本件舉發通知單既未合法
    送達於異議人，則原處分機關以異議人逾期未繳納罰鍰裁處
    最高罰鍰1200元，即有未當。
四、又按舉發違反道路交通管理事件後，舉發單位應於舉發當日
    或翌日午前，將該舉發違反道路交通管理事件有關文書或電
    腦資料連同有暫代保管物件者之物件送由該管機關，於舉發
    之日起四日內移送處罰機關。前項移送期間其屬逕行舉發者
    ，自違反行為日起三十日內為之。如有查證必要者，得延長
    之，但不得逾三個月，違反道路交通管理事件統一裁罰基準
    及處理細則第29條訂有明文。本件逕行舉發之違規事件，經
    向原處分機關即交通部公路總局台中區監理所台中市監理站
    ，及原舉發機關即台中市警察局第四分局調取有關之文書及
    電腦資料或採證照片，原舉發機關函覆稱：「本案因違規時
    日已久，舉發員警已調至台中市警察局第六分局市政派出所
    服務，其違規採證照片及底片已逾保存年限（1年）而遭銷
    毀，故無法提供」等語；原分機關則表示：「本案係逕行舉
    發案件，警方僅以電腦傳輸資料至站列管，相關資料亦未退
    存本站」等語，均有上開函文在卷可稽，是原舉發機關不僅
    未依規定將逕行舉發之證據資料移送該管機關，亦未能提供
    當初逕行舉發之採證照片，以資證明異議人確有違規停車之
    情事，自不能單憑原舉發機關片面填具之舉發違反道路交通
    管理事件通知單內容即推斷異議人確有違規停車情事而逕行
    處罰，本件異議人之異議為有理由，應由本院將原處分機關
    於95年1月9日所為之處分撤銷，並諭知異議人不罰。
五、據上論斷，應依道路交通案件處理辦法第20條前段規定，裁
    定如主文。
中    華    民    國    95    年    2     月    27    日
                  交通法庭法  官  陳姵君
以上正本證明與原本無異。
對於本件裁定如有不服，應於收受送達後5 日內，向本院提出抗
告書狀，敘述抗告之理由，抗告於臺灣高等法院。
中    華    民    國    95    年    2     月    27    日
                          書記官  莊金屏


司法院資訊處製作；財團法人民間司法改革基金會備份。
